【裁判字號】    95,判,1787
【裁判日期】    951031
【裁判案由】    廢棄物清理法
【裁判全文】
最  高  行  政  法  院  判  決
                                     95年度判字第01787號
上  訴  人  甲○○○○○ ○○○○○○○○○ ○○○○○○
被 上訴 人  臺北縣永和市公所
代  表  人  乙○○
上列當事人間因廢棄物清理法事件，上訴人對於中華民國94年6
月30日臺北高等行政法院94年度簡字第218號判決，提起上訴。
本院判決如下：
    主  文
原判決廢棄，發回臺北高等行政法院。
    理  由
一、本件上訴人上訴意旨，指摘原審未依職權調查證據，違反行
    政訴訟法第133條及第218條之規定，本院認本件所涉及之法
    律問題意義重大，並有原則性，上訴人之上訴應予許可。
二、本件上訴人主張：一本案被上訴人所屬之環保稽查員於93年
    10月10日，分別於其所轄各處，發現違法張貼廣告，乃拍照
    存證，依其上刊載聯絡電話號碼0000000000，函請台灣大哥
    大股份有限公司查詢用戶資料，為上訴人所承租使用中，經
    電話查詢，受訪者為陳先生，並非上訴人，竟未經調查陳先
    生與上訴人之關係為何？逕以上訴人為違規行為人，據以告
    發，並移由被上訴人以系爭處分書各處新臺幣（以下同）
    4,500元之罰鍰，共計罰鍰76,500元整。按依一般社會經驗
    ，手機必為手機號碼之承租人所隨身攜帶，本案該電話受訪
    者為陳先生，被上訴人應進一步查明，其與上訴人之關係為
    何？倘不能證明其相互關係，依最高行政法院89年度判字第
    2734號判決意旨，自應以該電話之受訪者為違反行為人，而
    非以上訴人為違反行為人，原處分、訴願決定及原判決未慮
    及此，逕以上訴人為違反行為人，顯係違反經驗法則。且原
    判決援引最高行政法院89年度判字第2734號判決，經查該判
    決系爭電話號碼係屬私有住處內之私人租用管理電話，與本
    案系爭預付卡手機門號不同，自應有不同之證明力，且該案
    之上訴人不能舉證證明其私有住處內之私人租用管理電話，
    係被他人利用作為廣告連絡方式之事實；而本案被上訴人無
    法證明電話受訪者陳先生與上訴人之關係，且上訴人於原審
    訴訟提出「台灣大哥大股份有限公司預付卡申請書」證明遭
    他人冒名申請。原審僅須核對上訴人所提「台灣大哥大股份
    有限公司預付卡申請書」上之簽名即可查知系爭預付卡門號
    遭他人冒名租用，此一足以證明上訴人非違規行為人之必要
    證據，原審漏未調查，顯係違反行政訴訟法第133條規定「
    行政法院應依職權調查證據。」及行政訴訟法第218條準用
    民事訴訟法第286條，當事人聲明之證據，法院應為調查之
    規定；此外，本案被上訴人之稽查人員並非當場發現違規張
    貼廣告之現行行為人，僅依預付卡手機號碼電話查訪受訪者
    陳先生，按陳先生為不知名之第三人，其與上訴人之關係為
    何？為何使用系爭手機門號？上開疑義均影響上訴人權利，
    被上訴人未進一步調查，逕處罰上訴人，顯已違反行政程序
    法第9條行政機關就該管行政程序，應於當事人有利及不利
    之情形，一律注意之規定，而原訴願決定未依職權調查，遞
    以維持原處分，已違反行政行程第9條及訴願法第67條規定
    ，原判決率言被上訴人已盡查證之義務，顯有違誤。二、再
    按本案上訴人提出「預付卡非本人申請聲明書」、「臺北縣
    警察局受理刑案報案三聯單」及「台灣大哥大股份有限公司
    預付卡申請書」，原審漏未調查足以影響本案判決之「台灣
    大哥大股份有限公司預付卡申請書」，逕以「預付卡非本人
    申請聲明書」及「臺北縣警察局受理刑案報案三聯單」二件
    文書屬被上訴人事後片面之聲明及申告為由，駁回上訴人之
    訴，對於有利上訴人之「台灣大哥大股份有限公司預付卡申
    請書」則隻字未提，未盡職權調查義務，顯已違反上開行政
    訴訟法第133條及第218條之規定等語。
三、被上訴人未提出答辯狀。
四、原審以：本件系爭違章事實經被上訴人所屬環保稽查人員於
    處分書事實欄所敘之時、地，各發現違規張貼廣告乙紙，乃
    當場拍照存證並依其上載聯絡電話，循線查得該門號為上訴
    人所有；事後並以電訪查證受訪人為陳君敘述確有房屋待售
    等情，有查證記錄影本附訴願卷可稽，由此以觀，被上訴人
    已盡調查事證之義務，且依被上訴人所附現場告發照片、查
    證紀錄，足證上訴人確有系爭違規行為；至上訴人主張其無
    違法行為，並提出「預付卡非本人申請聲明書」、「臺北縣
    警察局受理刑事案件報案三聯單（案類：偽造文書印文）」
    等二件文書，主張該電話門號應係遭他人冒用上訴人證件申
    辦云云，惟查，上訴人所提各該文書，核屬上訴人事後片面
    之聲明及申告，且上訴人未能舉出其他足資認定本件違規行
    為確非其所為之證據，或有利於己之具體事證，以實其說；
    依上開規定及說明，上訴人主張手機號碼乃遭人冒名申請所
    致云云，尚不足採。從而，被上訴人以上訴人違法張貼廣告
    污染環境，且其張貼小廣告達17張之多，造成環境污染情形
    非屬輕微為由，處以76,500元罰鍰，於法並無違誤。訴願決
    定遞予維持，亦無不合。因而為上訴人敗訴之判決。
五、惟查上訴人於原審抗辯：「被上訴人主張本案系爭廣告物皆
    為出售房屋之廣告單，而被上訴人稽查員經事後查證確有房
    屋需出售（接電話者為陳先生），．．．惟該電話受訪者為
    陳先生而非上訴人，其與上訴人之關係為何？被上訴人應進
    一步查明．．．上訴人從未向台灣大哥大股份有限公司申請
    系爭門號，亦從未使用系爭門號，台灣大哥大公司之預付卡
    申請表應係遭人冒用資料及簽名，請鈞院比對筆跡」等語，
    攸關上訴人是否確為違法張貼廣告之行為，原審未依職權調
    查證據，僅依被上訴人所提之現場拍攝照片及對案外人陳先
    生證稱有房屋出售之查證記錄等資料，遽認上訴人有系爭違
    規行為，而駁回其在原審之訴，尚有未合，應由本院將原判
    決廢棄，發回原審法院更為妥適之審理。
據上論結，本件上訴為有理由，依行政訴訟法第256條第1項、第
260條第1項，判決如主文。
中    華    民    國    95    年    10    月    31    日
                  第一庭審判長法  官  葉  振  權
                              法  官  陳  秀  美
                              法  官  劉  鑫  楨
                              法  官  梁  松  雄
                              法  官  劉  介  中
以  上  正  本  證  明  與  原  本  無  異
中    華    民    國    95    年    11    月    1     日
                              書記官  郭  育  玎


司法院資訊處製作；財團法人民間司法改革基金會備份。
